臺灣新北地方法院行政訴訟判決
                                      110年度交字第876號
原      告  劉萬坤
被      告  新北市政府交通事件裁決處
                    
代  表  人  李忠台（處長）
                    
訴訟代理人  黃曉妍律師

上列當事人間因交通裁決事件，原告不服被告民國111年1月22日
新北裁催字第48-CV0000000號裁決，向本院提起行政訴訟，本院
判決如下：
    主  文
一、原告之訴駁回。
二、訴訟費用新臺幣300元由原告負擔。
    事實及理由
壹、程序方面：
一、原告不服被告所為道路交通管理處罰條例第8條之裁決而提
    起撤銷訴訟，依行政訴訟法第237條之1，應適用交通裁決事
    件訴訟程序。本件因卷證資料已經明確，本院依同法第237 
    條之7規定，不經言詞辯論，直接裁判。
二、按行政訴訟法第237條之4第2項第1款、第4款：「地方法院
    行政訴訟庭收受前條起訴狀後，應將起訴狀繕本送達被告。
    被告收受起訴狀繕本後，應於20日內重新審查原裁決是否合
    法妥當，並分別為如下之處置：一、原告提起撤銷之訴，被
    告認原裁決違法或不當者，應自行撤銷或變更原裁決。但不
    得為更不利益之處分。四、被告重新審查後，不依原告之請
    求處置者，應附具答辯狀，並將重新審查之紀錄及其他必要
    之關係文件，一併提出於管轄之地方法院行政訴訟庭。」，
    此係新修正行政訴訟法（於民國〈下同〉100年11月23日修正
    公布），基於交通裁決事件所具質輕量多之特殊性質，並為
    使法律關係及早確定，於是創設「重新審查」之特別救濟機
    制，而免除訴願之前置程序，使原處分機關能再次自我審查
    原裁決是否合法妥當，滿足依法行政之要求，並可兼顧當事
    人之程序利益，避免當事人不必要之時間、勞力、費用之浪
    費，亦可達成司法資源之有效利用。如原處分機關審查結果
    認原裁決確有違法或不當之情事，自可撤銷或變更原裁決，
    並就同一違規事實為新裁決並為答辯，至於此變更後之新裁
    決如仍非完全依原告之請求處置，依行政訴訟法第237 條之
    4第3項規定之反面解釋，自不應視為原告撤回起訴，管轄法
    院仍應就原處分機關變更後所為之新裁決及答辯為審判對象
    ，繼續進行審理。查被告本以110年11月23日新北裁催字第4
    8-CV0000000號違反道路交通管理事件裁決書，裁處原告罰
    鍰新臺幣（下同）12,000元、記違規點數3點、應參加道路
    交通安全講習及吊扣汽車牌照6個月。嗣經原告不服，提起
    行政訴訟，本院依職權移請被告重新審查後，被告乃改以11
    1年1月22日新北裁催字第48-CV0000000號違反道路交通管理
    事件裁決書，裁處原告罰鍰12,000元、記違規點數3點、應
    參加道路交通安全講習及吊扣汽車牌照6個月（違規事實及
    違反法條均未變更，僅刪除原載關於汽車牌照逾期不繳送之
    處理部分），而因原告於起訴時即訴請撤銷原裁處之全部處
    罰內容，故上開新裁決顯非完全依原告之請求處置，依照前
    述說明，本院司法審查之對象自應為被告111年1月22日新北
    裁催字第48-CV0000000號違反道路交通管理事件裁決書。
貳、實體方面：
一、爭訟概要：
    緣原告於110年9月22日11時14分許，駕駛其所有之車牌號碼
    000-0000號普通重型機車（下稱系爭機車）而由新北市新莊
    區大觀街「右轉專用車道」違規左轉中正路之過程中，因遭
    後方車輛（下稱甲車）鳴按喇叭，致其心生不滿而於左轉中
    正路後，非遇突發狀況而在車道中暫停，並回頭指責甲車之
    駕駛人，經民眾於同日檢具行車紀錄器錄影資料向警察機關
    提出檢舉，嗣經新北市政府警察局新莊分局交通分隊查證屬
    實，認其有「非遇突發狀況，在車道中暫停；非遇突發狀況
    ，在行駛途中於車道中暫停（處車主）」之違規事實，乃於
    110年10月14日填製新北市政府警察局新北市警交大字第CV0
    000000號舉發違反道路交通管理事件通知單對系爭機車之車
    主（即原告）予以舉發，記載應到案日期為110年11月28日
    前，並於110年10月14日移送被告處理，原告於110年10月19
    日填具「新北市政府交通事件裁決處交通違規案件陳述書」
    向被告陳述不服舉發。嗣被告認原告所有之系爭機車經駕駛
    而有「一、非遇突發狀況，在車道中暫停。二、非遇突發狀
    況，在行駛途中於車道中暫停（處車主）。」之違規事實，
    乃依道路交通管理處罰條例第43條第1項第4款、第4項、第5
    項前段（漏繕）、第63條第1項第3款（漏繕）、第24條（第
    1項第3款）及違反道路交通管理事件統一裁罰基準表等規定
    ，以111年1月22日新北裁催字第48-CV0000000號違反道路交
    通管理事件裁決書（下稱原處分），裁處原告罰鍰12,000元
    ，記違規點數3點、應參加道路交通安全講習及吊扣汽車牌
    照6 個月。原告不服，遂提起本件行政訴訟。
二、原告起訴主張及聲明：
（一）主張要旨：
   1、被告謂原告於110年9月22日上午11時14分許，駕駛系爭機
      車行經新北市新莊區中正路臨大觀街岔路口前路段時，在
      11時14分42秒至48秒期間在前方無突發狀況下，在道路中
      暫停，造成後方車輛有追撞的高度危險性，且嚴重影響後
      方行車安全及車流秩序，經民眾依據道路交通管理處罰條
      例第7條之1規定，檢具違規證據行車紀錄器影像資料向被
      告檢舉，被告認原告違反道路交通安全規則94條第2項前
      段規定，汽車除遇突發狀況必須減速外，不得任意驟然減
      速、煞車或於車道中暫停，並依道路交通管理處罰條例第
      43條第1項第4款及第43條第4項等規定，處罰鍰12,000元
      、記違規定點數3點、應參加道路交通安全講習及吊扣汽
      車牌照6個月。
   2、惟原告於110年9月22日上午11時14分許騎乘系爭機車行駛
      於新北市新莊區中正路臨大觀街路段，上開新北市新莊區
      中正路之路段為2線道馬路，原告當時行駛於慢車道，並
      未逾越時速限制，原告行駛該路段時突然聽聞後方有大型
      車輛突狂鳴喇叭，原告本罹有心臟病，且長期洗腎（身心
      障礙證明第六類極重度為腎臟功能喪失），事發當時受到
      驚嚇，並深怕自己是否於騎乘之際有違規之肇事行為，故
      放慢速度，並回頭查看有無事故發生；惟原告雖放慢速度
      回頭查看後方，但因當時頭載安全帽回頭角度仍僅約90度
      ，故原告之視線仍無法完全查看到後方所有情況，原告為
      確定有無違規肇事遂放慢速度至停止時，方能轉頭觀看到
      後方所有狀況。原告其後發現原來是大型公車無端狂鳴喇
      叭，並非原告有違規肇事之情事，原告隨即騎乘機車離去
      。由上開案發經過可知，原告係因提出檢舉之公車無端狂
      鳴喇叭，原告驚聞數聲喇叭誤以為有違規肇事之行為，為
      免日後有違反肇事逃逸之嫌，方放慢速度回頭查看後方狀
      況。足見，原告之行為並非無因，實無道路交通管理處罰
      條例第43條第1項第4款之「非遇突發狀況，在行駛途中於
      車道中暫停」之情事，其理甚明，要無疑義。
   3、被告主張原告有於行駛途中，在未有突發狀況之情形下，
      任意驟然煞車並於車道中暫停，與後方車輛爭執之情形；
      惟查，如前所述，原告係因公車亂鳴喇叭，誤以為自己有
      發生違規情事，方放慢速度查看後方車況，尚不致有道路
      交通管理處罰條例第43條第1項第4款「非遇突發狀況，在
      行駛途中於車道中暫停」之處罰構成要件。其次，一般緊
      急煞車之時間約僅1-2秒，因時間短暫，距離過短，方會
      造成後方車輛應變不及而發生交通事故；然依行車紀錄影
      像可知，原告於11時14分42秒發現後方公車亂鳴喇叭至11
      時14分48秒機車完全停車，此期間約為6秒，可見原告並
      無被告所指突然煞車之情事，原告當時顯有顧及後方車輛
      安全實無被告上開所指道路交通安全規則第94條第2項前
      段規定之情事。反係公車司機無端亂鳴喇叭，此舉方容易
      使前方行駛中之機車因突受驚嚇致發生無法預見之事故。
 　4、基上所陳，本案發生原因在於罹有心臟病及洗腎重病之原
      告因突受公車司機亂鳴數聲喇叭誤以為自己騎乘機車之駕
      駛行為有導致後方發生意外事故，方逐漸減慢速度。原告
      並無被告所指非遇突發狀況，在行駛途中於車道中暫停及
      任意驟然煞車之行為，應屬可認。今被告以原告騎乘系爭
      機車於事發時地，有違反道路交通管理處罰條例第43條第
      1項第4款之違規行為，容有未洽，自難憑採。被告疏未詳
      酌上情，逕依道路交通管理處罰條例第43條第1項第4款、
      第4項裁處原告如原處分所示，認事用法，尚有違誤，為
      此原告檢附交通裁決之相關資料，訴請撤銷原處分，為有
      理由。
（二）聲明：原處分撤銷。
三、被告答辯及聲明：
（一）答辯要旨：
　 1、依臺北高等行政法院107年交上字第221號裁定意旨略謂：
      「依道路交通安全規則第94條第2項及道路交通管理處罰
      條例第43條第1項第4款等規定之解釋，可知所謂『突發狀
      況』之存在，應具有立即發生之危險性及緊迫性之狀況存
      在，方才屬之，亦即上開說明所舉之例，諸如前方有車禍
      突然發生、道路塌陷、車輛惡意危險之駕駛行為或巨大貨
      物突然掉落路面、惡烈天候情況等等其它緊急突發狀況，
      導致駕駛人當下不得不採取驟然減速、煞車或於車道中暫
      停時等措施，如此始符緊急避難之法理及道路交通管理處
      罰條例第43條第1項第4款之例外而不予處罰規定意旨。」
      ，準此以觀，稱遇有突發狀況者，其情狀當限縮於類如「
      前方有車禍突然發生、道路塌陷、車輪惡意危險之駕驶行
      為或巨大貨物突然掉落路面、惡烈天候」之情形，而不得
      由行為人主觀恣意認定。
   2、本件係由民眾依道路交通管理處罰條例第7條之1規定，檢
      具行車紀錄器影像資料向警察機關檢舉，經審視畫面認定
      違規情節屬實後依法定程序舉發，且本件違規通知單已於
      110年10月19日送達原告事先登記地址（新北市○○區○○路○
      段00號21樓之1)已完成合法送達程序，上述事實有原舉發
      單位回復函)以資參考，合先敘明。
   3、依據採證影片及影片截圖（「採證影片.mp4」)所示，於
      畫面時間11：14：38至11：14：43，可見原告騎乘系機車
      頻頻回頭對後車喃喃自語，其於11：14：43至11：14：48
      處，於車道中驟然暫停神情激動輔以手勢向後車叫囂，直
      至11：14：48時才駕駛車輛離開，於此暫停期間，系爭路
      段前方並無任何車禍、道路坍塌等相類狀況發生，即於原
      告前方尚可行駛而不存在前述臺北高等行政法院107年交
      上字第221號裁定所指之危險情狀；又系爭路段為市區道
      路車流量大，原告於該址無遇突發狀況而將車輛停止於車
      道中造成檢舉人及後方多數不特定之車輛無法正常通行於
      上，且自其申訴書所述「後方公車逼車…停一下要告訴他
      開車小心不要撞到人」亦可知其目的係為阻擋檢舉人之車
      輛前進，核其情節自已具備道路交通管理處罰條例第43條
      第1項第4款之主、客觀構成要件，應無疑義。
   4、原告固稱檢舉人有惡意逼車情節；惟參採證影片及截圖所
      示，倶無原告所稱之情事發生，原告容須就其主張提出證
      明，以實其說；且縱令系爭當時檢舉人有與原告發生逼車
      之糾紛，原告亦應尋求正當合法之管道而予以制裁，而非
      以如此危險之方式將車輛驟然暫停於車道以辱罵恫嚇他人
      之方式解決，是原告於本件中所為之違規行為既無阻卻違
      法之可能，自不能作為解免其行政法上義務之理由。
　 5、另原告罹患心臟病及洗腎重病並不影響其無突發狀況於車
      道中驟然停車違規事實之成立，依行政罰法第7條及第9條
      之規定，原告為合法考取駕照之人，就道路交通相關規則
      應有一定基礎認知，於應注意能注意之情況下違反行政法
      上義務，行為時至少具有過失，符行政罰法第7條責任條
      件之要求；且違規行為當時成年人並具正常智識能力，為
      有責任能力之行為人，故原告主張並無可採，裁罰處分之
      作成，洵屬合法。
   6、再者，原告既為合法考領機車駕駛執照之人，有機車車籍
      查詢資料及駕駛人基本資料為憑，其對上述規定應知之甚
      詳，並應確實遵守。是原告前揭所述，無非單方所執之詞
      ，委無足取。
   7、綜上所述，被告依法裁處，應無違誤，原告之訴為無理由
      。
（二）聲明：原告之訴駁回。
四、爭點：
　　原告駕駛其所有之系爭機車而是否有原處分所指「『非遇突
    發狀況』，於車道中暫停」之違規事實？
五、本院的判斷：
（一）前提事實：
　　　爭訟概要欄所載之事實，除原告以本件緣由係因行駛該路
      段時突然聽聞後方有大型車輛突狂鳴喇叭而受驚嚇，並深
      怕是否於騎乘之際有違規之肇事行為，始於車道中暫停，
      乃否認違規外，其餘事實業據原告於起訴狀所不爭執，且
      有舉發違反道路交通管理事件通知單影本1紙、違規歷史
      資料查詢報表影本1紙、新北市政府交通事件裁決處交通
      違規案件陳述書影本1份、新北市政府警察局新莊分局111
      年1月13日新北警莊交字第1114011144號函影本1份、原處
      分影本1紙、機車車籍查詢影本1紙（見本院卷第93頁、第
      95頁、第101頁、第111頁、第112頁、第117頁、第119頁
      ）、行車紀錄器錄影擷取畫面77幀（見本院卷第113頁、
      第114頁、第124-1頁至第267頁〈單數頁〉）、行車紀錄器
      錄影光碟〈有影像無聲音〉1片、檢舉人資料影本1紙（均置
      於本院卷卷末存置袋）足資佐證，是除原告主張及否認部
      分外，其餘事實自堪認定。
（二）原告駕駛其所有之系爭機車而確有原處分所指「『非遇突
      發狀況』，於車道中暫停」之違規事實：
   1、應適用之法令：
    ⑴道路交通安全規則第94條第2項前段：
　　　汽車除遇突發狀況必須減速外，不得任意驟然減速、煞車
      或於車道中暫停。
    ⑵道路交通管理處罰條例：
　　　①第3條第8款：
　　　  本條例用詞，定義如下：
　　　　八、車輛：指非依軌道電力架設，而以原動機行駛之汽
            車（包括機車）、慢車及其他行駛於道路之動力車
            輛。
　　　②第7條之1：
　　　  對於違反本條例之行為者，民眾得敘明違規事實或檢具
        違規證據資料，向公路主管或警察機關檢舉，經查證屬
        實者，應即舉發。但行為終了日起逾七日之檢舉，不予
        舉發。
      ③第24條第1項第3款：
　　　  汽車駕駛人，有下列情形之一者，應接受道路交通安全
        講習：
　　　　三、有第四十三條規定之情形。
      ④第43條第1項第4款、第4項前段、第5項前段：
　　　  汽車駕駛人，駕駛汽車有下列情形之一者，處新臺幣六
        千元以上二萬四千元以下罰鍰，並當場禁止其駕駛：四
        、非遇突發狀況，在行駛途中任意驟然減速、煞車或於
        車道中暫停。
　　　　汽車駕駛人有第一項或前項行為者，並吊扣該汽車牌照
        六個月。
　　　　汽車駕駛人違反第一項、第三項規定者，應接受道路交
        通安全講習。
      ⑤第63條第1項第3款：
　　　  汽車駕駛人有下列各款所列條款之一者，除依原條款處
        罰鍰外，並予記點：
　　　　三、有第四十三條、第五十三條或第五十三條之一情形
            之一者，各記違規點數三點。
    ⑶按「本細則依道路交通管理處罰條例第九十二條第四項規
      定訂定之。」、「處理違反道路交通管理事件之程序及統
      一裁罰基準，依本細則之規定辦理。前項統一裁罰基準，
      如附件違反道路交通管理事件統一裁罰基準表。」，違反
      道路交通管理事件統一裁罰基準及處理細則第1條、第2條
      第1項、第2項分別亦有明定，是違反道路交通管理事件統
      一裁罰基準及處理細則即係基於法律之授權所訂定，而該
      處理違反道路交通管理事件之統一裁罰基準（即「違反道
      路交通管理事件統一裁罰基準表」）已考量「違反事件」
      、「法條依據」、「法定罰鍰額度或其他處罰」、「違規
      車種類別或違規情節」、「期限內繳納或到案聽候裁決者
      」、「逾越應到案期限30日內，繳納罰鍰或到案聽候裁決
      者」、「逾越應到案期限30日以上60日以內，繳納罰鍰或
      到案聽候裁決者」、「逾越應到案期限60日以上，繳納罰
      鍰或逕行裁決處罰者」等因素，作為裁量之標準，並未違
      反授權之目的及裁量權之本質，是其不僅直接對外發生效
      力，且被告亦應受其拘束而適用之。
   2、依前揭行車紀錄器錄影擷取畫面所示：「於畫面顯示時間
      0000-00-00（下同）11：14：27，本件採證錄影之行車紀
      錄器安裝所在之車輛（下稱甲車）行駛內側左轉專用車道
      而接近T字型路口，而外側車道係右轉專用車道，二車道
      間劃設雙白實線（禁止變換車道線）；於11：14：29起，
　　　系爭機車出現在甲車右側之車道（右轉專用車道），旋於
      T字型路口往左偏行至甲車之前方而違規進行左轉，且二
      車甚為接近但並未發生碰撞；於11：14：37至11：14：41
      ，系爭機車之駕駛人轉頭朝左後方看；於11：14：42起，
      系爭機車之駕駛人於車道中停下系爭機車，並坐於系爭機
      車上而轉身朝後方，並以左手指向後方，嗣於11：14：48
      起，始前駛。」，又參酌原告於前揭「新北市政府交通事
      件裁決處交通違規案件陳述書」自述：「因公車逼車差點
      撞到我及一直按喇叭，以致我停下看一下即走，因我年紀
      大騎車慢，以致停一下叫他開車小心不要撞到人，請取消
      罰單。」，足見甲車駕駛人係因原告違規由右轉專用車道
      違規左轉且二車相近，乃對之按鳴喇叭，而原告因之心生
      不滿而有該一行徑，則原告此一將機車暫停於車道中之緣
      由，核與道路交通安全規則第94條第2 項前段所指之「遇
      突發狀況」顯屬有間，故被告據之認其有「非遇突發狀況
      ，於車道中暫停」、「非遇突發狀況，在行駛中於車道中
      暫停（處車主）」之違規事實，乃以原處分裁處系爭機車
      之車主（即原告）前揭處罰內容，觀諸前開規定，依法洵
      屬有據。
   3、雖原告執前揭情詞而為主張；惟查：
    ⑴縱使甲車駕駛人曾對原告按鳴喇叭，但係因原告違規切至
      甲車前方而違規左轉所致，此應非原告斯時所不能理解，
      且二車亦未發生碰撞，又佐以原告於前揭「新北市政府交
      通事件裁決處交通違規案件陳述書」所述，則原告所稱為
      確定有無違規肇事而暫停一節，實無足採。
　  ⑵又若原告因不滿甲車駕駛人所為而欲與之理論或指責，亦
      應於行駛至路側合法停車後始得為之，非可恣意逕將系爭
      機車暫停於車道中而擋住甲車及他車行進路線，致生危害
      於交通安全，是原告以其未突然煞車而有顧及後方車輛安
      全，乃否認構成本件違規事實，亦屬無據。　
（三）本件判決基礎已經明確，兩造其餘的攻擊防禦方法及訴訟
      資料（含原告尚請求當庭勘驗行車紀錄器錄影光碟），經
      本院斟酌後，核與判決結果不生影響，無一一論述及再予
      調查的必要，一併說明。
（四）本件第一審裁判費為300元，所以確定第一審訴訟費用額
      為300元，由原告負擔。
六、結論：原處分並無違誤，原告訴請撤銷為無理由，應予駁回
    。
中　　華　　民　　國　　111 　年　　4 　　月　　19　　日
                  行政訴訟庭  法  官  陳鴻清
一、上為正本係照原本作成。
二、如不服本判決，應於判決送達後20日內，向本院提出上訴狀
    並表明上訴理由（原判決所違背之法令及其具體內容或依訴
    訟資料可認為原判決有違背法令的具體事實），其未載明上
    訴理由者，應於提出上訴後 20 日內向本院補提理由書（上
    訴狀及上訴理由書均須按他造人數附繕本，如未按期補提上
    訴理由書，則逕予駁回上訴），並應繳納上訴裁判費新臺幣
    750 元。
                              書記官  李玉秀
中　　華　　民　　國　　111 　年　　4 　　月　　19　　日